臺灣臺南地方法院刑事判決　　　　　　　　　　　　九十一年度交易字第一七三號
　　公　訴　人　臺灣台南地方法院檢察署檢察官
　　被　　　告　乙○○
右列被告因過失傷害案件，經檢察官提起公訴（九十年度偵續字第一二六號），本院
判決如左：
    主  文
乙○○因過失傷害人，處拘役伍拾日，如易科罰金，以佰元折算壹日。
    事  實
一、乙○○於民國九十年四月九日二十時二十四分許，駕駛車號ＶＧ—７８２９號自
    用小客車，沿台南市○○路由東往西方向行駛，行經安北路與同路四五二巷之設
    有行車管制燈號限速四十公里之交岔路口時，本應注意駕駛人駕駛汽車，應遵守
    道路交通標誌、標線、號誌之指示及行車速度，依標誌或標線之規定，且汽車行
    駛至交岔路口，其行進、轉彎，應遵守燈光號誌之指示，而依當時情形，客觀上
    又無不能注意之情事，其能注意竟疏未注意其行向號誌已變換為紅燈之禁止通行
    指示，未停等綠燈仍貿然以時速四十五公里之速度超速直行欲穿越岔路口，適甲
    ○○無照騎駛車號ＵＰＫ—９９５號輕型機車，沿安北路四五二巷由北向南行抵
    巷口正停等綠燈，甲○○本應注意其並未考領機車駕照不得行駛上路，且行車起
    步前應顯示方向燈，注意前後左右有無車輛行人，並應讓行進中之車輛行人優先
    通行，而依當時情形，客觀上亦無不能注意之情事，其能注意竟疏未注意左方有
    無來車，一見燈號變換即貿然加油起駛，乙○○因闖紅燈見狀煞避不及，致其小
    客車右前車頭與甲○○之機車左側發生碰撞，造成甲○○人車倒地，受有左側股
    骨骨折、左側脛腓骨骨折、左側小腿皮膚缺損等傷害。車禍事故發生後，台南市
    警察局交通隊員警據報到場處理，在警員尚不知何人為肇事車輛之駕駛人前，乙
    ○○主動表示其為駕駛人並自首犯行，接受裁判。
二、案經甲○○訴由臺灣台南地方法院檢察署檢察官偵查起訴。
    理  由
一、訊據被告乙○○對於右開時、地駕車與告訴人甲○○發生碰撞車禍，並致告訴人
    甲○○受傷之事實均坦承不諱，核與告訴人甲○○於警、偵訊及本院審訊時到庭
    指訴之情節相符，復有道路交通事故調查報告表一紙、道路交通事故現場蒐證照
    片十八幀、奇美醫學中心診斷證明書影本四紙在卷可資佐證。按駕駛人駕駛汽車
    （均含機車），應遵守道路交通標誌、標線、號誌之指示；行車速度，依標誌或
    標線之規定；汽車行駛至交岔路口，其行進、轉彎，應遵守燈光號誌之指示；行
    車起步前應顯示方向燈，注意前後左右有無車輛行人，並應讓行進中之車輛行人
    優先通行，道路交通安全規則第九十條、第九十三條一項、第一百零二條第一項
    第一款、第八十九條第一項第六款分別定有明文。查被告有經正常程序考領駕照
    ，為有駕駛經驗之人，對於上開交通安全規則自知之甚稔，而告訴人甲○○既要
    行駛機車上路，對於上開交通安全規則亦應知悉，俱為其等應注意之事項，而肇
    事當時係天候晴朗、夜間有照明、柏油路面、標線清晰、有快慢車道劃分、正常
    號誌交岔路口、路面乾燥無缺陷、無障礙物、視距良好、限速四十公里，有前開
    道路交通事故調查報告表載明可考，據此判斷，足見依當時狀況被告及告訴人客
    觀上均並無不能注意之情狀。被告雖辯稱：伊當時是綠燈直行，告訴人原本是在
    四五二巷巷口停等綠燈，待伊行至該岔路口時，因告訴人突然駛出才發生碰撞車
    禍，伊並未闖紅燈云云。惟查，本件肇事地點係位於台南市○○路與安北路四五
    二巷之設有行車管制燈號交岔路口，其中安北路東向西之行車管制燈號及安北路
    四五二巷北向南之行車管制燈號均為紅黃綠三圓形號誌燈，有前開現場蒐證相片
    可稽，是除在行車管制燈號由紅燈變換為綠燈之際，此時交岔路口四方之行車號
    誌為維持路口之車輛淨空，會有數秒均顯示為紅燈外，當安北路四五二巷北向南
    之行向燈號顯示為綠燈號誌時，則安北路東向西之行向燈號應為紅燈號誌甚明，
    而觀諸肇事當時被告係沿安北路由東向西行駛而來，並直行欲穿越該交岔路口，
    另告訴人甲○○則係沿安北路四五二巷北向南行抵巷口正停等綠燈，嗣並起駛欲
    穿越岔路口，足見其中必有一方未依照行車管制號誌之指示行駛，而依告訴人甲
    ○○於警訊中係供稱：「我於九十年四月九日二十時二十四分駕駛ＵＰＫ—９９
    ５號輕機車於安北路四五二巷口肇事，肇事前我沿安北路四五二巷北向南行駛至
    事地點等紅燈，變綠燈後剛起步時，忽然有部車（指ＶＧ—７８２９號自小客車
    ）從我車左側駛來撞上我車因而肇事」等語（見臺灣台南地方法院檢察署九十年
    度發查字第一三八一號偵查卷第十三頁）；於偵查中亦供稱：「九十年四月九日
    下午八點二十四分，在安平區○○路四五二巷口，我騎一部ＵＰＫ—９９５號輕
    機車在等紅綠燈，被告開一部汽車（ＶＧ—七八二九號）從左方駛來撞傷我」等
    語（見前開同一偵查卷第三頁），再配合被告乙○○於本院審訊時係供稱：「（
    問：車禍當時時速？）大約四十五公里」、「（問：車禍情形？）我的行向是東
    向西行至該交岔路口，路口設有有正常行車管制號誌，當時我的行車號誌是綠燈
    ，對方是闖紅燈過來，撞擊點前方十五公尺我才發現被害人的車子，當時被害人
    是停在安北路四五二巷巷口停等綠燈，因為我的行向是綠燈，我就直行，被害人
    突然闖過來就撞上了，當時因為被害人無照駕駛，我認為是被害人的過失」等語
    （見本院九十一年七月二十五日訊問筆錄）之情節觀之，顯見告訴人原本係在前
    開岔路口之四五二巷巷口前停等綠燈，在被告駛至該岔路口時，告訴人始由前開
    巷口起駛而出，應無疑義。又告訴人既原已在巷口停等綠燈，則其自無【闖紅燈
    】之行為，因而其會突然起駛而出，應僅有在【見其行向燈號已轉換為綠燈】，
    或係在【燈號變換、路口淨空，四方行向燈號均為紅燈之際搶先起駛】之情形下
    ，始有可能。而在第一種情形，被告顯有闖紅燈之行為固無庸論，即或在第二種
    情形，此時四方之行向燈號既已均變換為紅燈，告訴人搶先起駛固有過失，然被
    告遇紅燈既未停等仍繼續闖越，其仍屬有闖紅燈之行為甚明，是被告辯稱其並無
    闖紅燈云云，要係卸責之詞，不足採信。從而，被告乙○○應注意能注意竟疏未
    注意其行向號誌已變換為紅燈之禁止通行指示，未停等綠燈仍貿然以時速四十五
    公里之速度超速直行欲穿越岔路口，而告訴人甲○○亦應注意且能注意其未考領
    駕照不得行車上路而仍無照騎車，且騎駛機車行經上開交岔路口，疏未注意左方
    有被告來車，一見燈號變換即貿然加油起駛，致與被告所駕駛之上開自小客車發
    生撞擊而人車倒地並因而受傷肇事，被告及甲○○自有違前開規定之注意義務，
    其二人均顯有過失，本件車禍經送臺灣省台南區車輛行車事故鑑定委員會及臺灣
    省車輛行車事故覆議鑑定委員會鑑定結果，均認定「號誌正常，未依號誌指示行
    駛，為肇事原因」，有各該委員會九十年十月十二日南鑑字第九０一一九三號函
    及九十一年三月二十五日府覆議字第九一０二六一號函各一紙在卷可憑。而告訴
    人甲○○雖與有過失，然本件車禍既係被告之過失併合而發生，被告之過失罪責
    自仍不能因此即解免。又被告之過失行為與告訴人甲○○所受上開傷害之間，顯
    有相當因果關係，亦無疑義。從而，本件事證已甚明確，被告之過失傷害犯行，
    堪以認定。
二、核被告乙○○所為，係犯刑法第二百八十四條第一項前段之過失傷害罪。又其肇
    事後未被有偵查權之公務員或機關發覺其為犯嫌前，留在事故現場向到場處理之
    警員自承犯行，進而接受裁判，此業據被告供明在卷可按，並有警訊筆錄載明可
    考，被告行為合乎自首之要件，應依刑法第六十二條前段減輕其刑。爰審酌被告
    之品行、應負過失責任之程度、造成告訴人甲○○傷害之結果、肇事後尚未與告
    訴人達成民事上之和解，及被告於犯後之態度等一切情狀，量處如主文所示之刑
    ，並諭知易科罰金之折算標準，以資懲儆。
據上論斷，應依刑事訴訟法第二百九十九條第一項前段，刑法第二百八十四條第一項
前段、第六十二條前段、第四十一條第一項前段，罰金罰鍰提高標準條例第一條前段
、第二條，判決如主文。
本案經檢察官陳明進到庭執行職務。
中      華      民      國      九十一      年    八    月    二十九    日
                                      臺灣臺南地方法院交通法庭
                                          法  官  張  瑛  宗
右正本證明與原本無異。
如不服本判決，應於判決送達後十日內，向本院提出上訴狀。
                                          書記官  陳  志  德
中      華      民      國      九十一      年    八    月    二十九    日
中華民國刑法第二百八十四條
 (過失傷害罪)
因過失傷害人者，處六月以下有期徒刑、拘役或五百元以下罰金，致重傷者，處一年
以下有期徒刑、拘役或五百元以下罰金。
從事業務之人，因業務上之過失傷害人者，處一年以下有期徒刑、拘役或一千元以下
罰金，致重傷者，處三年以下有期徒刑、拘役或二千元以下罰金。
